臺灣橋頭地方法院民事裁定
110年度消債更字第203號
聲　請　人　
即債務人　　張慶照　00000000000000000000000000000000000
00000000000000000000000000000000000000000000000000000000
00000000000000000000000000000000000000000000000000
上列當事人因消費者債務清理事件聲請更生，本院裁定如下：
    主  文
聲請人張慶照自民國一百一十一年五月二十五日下午四時起開始
更生程序。
命司法事務官進行本件更生程序。
    理  由
一、聲請意旨略以：聲請人即債務人張慶照前向金融機構辦理消
    費借貸、信用卡契約等，致積欠無擔保債務計新臺幣（下同
    ）1,262,688元，因無法清償債務，乃於民國110年10月間向
    最大債權金融機構國泰世華商業銀行股份有限公司（下稱國
    泰世華銀行）申請前置協商，惟於110年10月14日前置協商
    不成立，因聲請人有不能清償債務或有不能清償之虞，復未
    經法院裁定開始清算程序或宣告破產，爰依法聲請准予裁定
    更生等語。
二、按「債務人不能清償債務或有不能清償之虞者，得依本條例
    所定更生或清算程序，清理其債務。」消費者債務清理條例
    （下稱消債條例）第3條定有明文。衡以消費者與金融機構
    間債之關係之發生，係依契約自由原則及相互間之信賴為基
    礎，此為社會經濟活動得以維繫及發展之重要支柱，債務人
    經濟窘迫，固不應任其自生自滅，債權人一方之利益，仍不
    能因之摒棄不顧。是債務人於協商程序中，自應本於個人實
    際財產及收支狀況，依最大誠信原則，商討解決方案。如終
    究不能成立協商，於聲請更生或清算時，法院審酌上開條文
    所謂「不能清償或有不能清償之虞」，自宜綜衡債務人全部
    收支、信用及財產狀況，評估是否因負擔債務，而不能維持
    最基本之生活條件；所陳報之各項花費，是否確屬必要性之
    支出；如曾有協商方案，其條件是否已無法兼顧個人生活之
    基本需求等情，為其判斷之準據。
三、經查：
  ㈠聲請人前向各金融機構辦理消費借貸、信用卡契約等，致現
    積欠無擔保債務至少1,262,688元，前即因無法清償債務，
    而於110年10月間向最大債權金融機構國泰世華銀行申請前
    置協商，惟於110年10月14日前置協商不成立等情，有110年
    12月16日更生聲請狀所附債權人清冊、財團法人金融聯合徵
    信中心前置協商專用債權人清冊、信用報告、前置協商不成
    立通知書等件在卷可稽，堪信為真實。
  ㈡聲請人現任職於花鄉國際實業有限公司，自陳每月薪資26,00
    0元，依109年12月至110年7月薪資明細單所示，此期間薪資
    總額為189,940元，核每月平均薪資約23,743元，而其名下
    僅1筆88年出廠無殘值車輛，108、109年度申報所得分別為1
    12,296元、190,080元，核109年度每月平均所得15,840元，
    勞工保險投保薪資34,800元等情，有財產及收入狀況說明書
    、勞工保險被保險人投保資料表、綜合所得稅各類所得資料
    清單暨國稅局財產歸屬資料清單、111年1月11日陳報狀所附
    薪資明細單附卷可稽。則查無聲請人有其他收入來源，佐以
    聲請人提出薪資明細單為證，則以聲請人主張之收入來源，
    應全非虛罔，是以聲請人自陳每月薪資26,000元作為核算其
    現在償債能力之基礎，應能反映真實收入狀況。
  ㈢至支出部分，聲請人主張需扶養3名未成年子女，每月支出扶
    養費13,000元。按直系血親相互間，互負扶養之義務，民法
    第1114條第1款定有明文。查聲請人育有3名子女分別為91、
    95、99年生，其等於108、109年度未有申報所得，名下無財
    產，惟每月領有低收入戶子女補助2,802元、高中就學補助6
    ,358元、其他補助款5,400元等情，有戶籍謄本、綜合所得
    稅各類所得資料清單暨國稅局財產歸屬資料清單、領取各項
    補助之存摺內頁等附卷可證。扶養費用部分，依消債條例第
    64條之2第1、2項，並參照民法第1118、1119條規定，其負
    扶養義務之程度，亦應考量其目前身負債務之窘境，所負擔
    之扶養義務能力，自非比一般，在無其他更為詳實之資料可
    供佐證之情形下，故本院認定以111年度高雄市最低生活費
    標準之1.2倍17,303元為標準，則扣除各項補助並與子女母
    親分擔3名子女扶養費後，聲請人每月應支出之子女扶養費
    應以18,675元為度【計算式：（17,303×3－14,560）÷2＝18,6
    75】，聲請人就此主張支出子女扶養費13,000元，應屬可採
    。至聲請人個人日常生活必要費用部分，審酌聲請人負債之
    現況，基於社會經濟活動之互賴及誠信，該日常生活所需費
    用，自應節制開支，不得有超越一般人最低生活標準之享受
    ，否則反失衡平，本院依消債條例第64條之2第1項，參酌衛
    福部社會司所公告歷年最低生活費標準，111年度高雄市最
    低生活費標準14,419元之1.2倍為17,303元，則聲請人每月
    最低生活費除有特殊情形並有證據證明者外，自宜以此為度
    ，始得認係必要支出。聲請人主張每月個人必要生活費為10
    ,699元，尚低於上開標準17,303元，亦屬可採。
  ㈣綜上所述，以聲請人現每月之收入26,000元為其償債能力基
    準，扣除其每月個人必要生活費10,699元、扶養費13,000元
    後僅餘2,301元，而聲請人目前負債總額為1,262,688元，以
    上開餘額按月攤還結果，約45年期間始能清償完畢，堪認聲
    請人確有不能清償債務或有不能清償之虞之情事。從而，聲
    請人主張已不能清償債務，聲請本院准予更生，依所舉事證
    及本院調查結果，即無不合。
四、末按「法院開始更生程序之裁定，應載明其年、月、日、時
    ，並即時發生效力。」、「法院裁定開始更生或清算程序後
    ，得命司法事務官進行更生或清算程序，必要時得選任律師
    、會計師或其他適當之自然人或法人一人為監督人或管理人
    。」消費者債務清理條例第45條第1 項、第16條第1 項分別
    定有明文。本件聲請人其目前收入及財產狀況，不能履行債
    務，依聲請人其目前收入及財產狀況，未償之債務亦屬不能
    清償，有如上述。此外，復查無聲請人有消費者債務清理條
    例第46條各款所定駁回更生聲請等事由，從而，聲請人聲請
    更生，洵屬有據，應予准許，爰命司法事務官進行本件更生
    程序。
五、依消費者債務清理條例第11條第1 項、第45條第1 項、第16
    條第1 項，裁定如主文。
中　　華　　民　　國　　111 　年　　5 　　月　　25　　日
              　　        民事庭　法　官　薛博仁
以上正本係照原本作成。
本裁定已於111年5月25日下午4時公告。
本裁定不得抗告。
中　　華　　民　　國　　111 　年　　5 　　月　　25　　日
  　                              書記官　郭南宏